【裁判字號】    97,抗,1890
【裁判日期】    971204
【裁判案由】    假扣押
【裁判全文】
臺灣高等法院民事裁定                  97年度抗字第1890號
    抗告人  甲○○
    代理人  葉繼升律師
上列抗告人因與相對人學緯傳播有限公司間假扣押事件，對於中
華民國97年9月2日臺灣臺北地方法院97年度裁全字第7441號裁定
提起抗告，本院裁定如下：
    主  文
原裁定廢棄。
相對人於原法院之聲請駁回。
聲請及抗告費用均由相對人負擔。
    理  由
一、按「債權人就金錢請求或得易為金錢請求之請求，欲保全強
    制執行者，得聲請假扣押」、「假扣押，非有日後不能強制
    執行或甚難執行之虞者，不得為之」，民事訴訟法第 522條
    第1項、第 523條第1項定有明文。又「請求及假扣押之原因
    ，應釋明之。前項釋明如有不足，而債權人陳明願供擔保或
    法院認為適當者，法院得定相當之擔保，命供擔保後為假扣
    押」，民事訴訟法第 526條第1、2項並有明定。再者，「釋
    明事實上之主張者，得用可使法院信其主張為真實之一切證
    據。但依證據之性質不能即時調查者，不在此限」，民事訴
    訟法第 284條亦定有明文。所謂假扣押之原因，即債務人有
    日後不能強制執行或甚難執行之虞或應在外國為強制執行者
    。諸如債務人浪費財產、增加負擔、或就其財產為不利益之
    處分，將達於無資力之狀態、或移住遠地、逃匿無蹤或隱匿
    財產等情形均屬之。債權人就假扣押之原因，依法有釋明之
    義務，亦即需提出可使法院信其主張為真實之證據，必待釋
    明有所不足，而債權人陳明願供擔保後，始得准為假扣押；
    若債權人未釋明假扣押之原因，即不符假扣押之要件。
二、相對人原法院聲請意旨略以：伊持有抗告人所簽發，發票日
    民國97年7月31日、面額新臺幣（下同）10,000,000元之支
    票乙紙。惟伊於97年8月19日為付款提示，竟因提示期限已
    過經撤銷付款委託而退票，頃聞抗告人欲出售名下不動產，
    恐有隱匿財產之情，且抗告人收入不穩定，已有3個節目相
    繼停播，每月損失6,000,000元以上，其餘3個節目亦不樂觀
    ，目前只靠上通告及接活動過日，抗告人並坦承在北京置產
    ，考慮搬到北京，足見若不對抗告人之財產假扣押，抗告人
    恐將達無資力狀況或逃匿遠方，致日後有不能強制執行之虞
    。又抗告人若主張將來不會有前開情形，亦可提供擔保撤銷
    假扣押。願供擔保以代釋明，爰依民事訴訟法第522、523條
    規定聲請將抗告人之財產在10,000,000元之範圍內為假扣押
    云云。
三、抗告意旨則以：相對人雖提出支票、退票理由單及蘋果日報
    影本為釋明，惟該支票退票原因為「提示期限後經撤銷付款
    委託」，且蘋果日報雖報導伊有出售房屋，惟亦載明伊出售
    房屋係為補繳稅款及投資 LED工廠，是前開證據均不足以釋
    明伊有何浪費財產、增加負擔、就財產為不利益處分，恐達
    無資力之狀態或逃匿遠方等假扣押原因。又伊現共有 4筆房
    地產，除其中1筆位於臺中市區外，其餘3處均位於臺北市○
    ○○路、敦化南路及基隆路等精華地段，且伊將前開房屋出
    租他人，每年均可收取高額租金，且伊現擔任「王牌大明星
    」、「我猜、我猜、我猜猜」、「POWER SUNDAY」等節目主
    持人，每月亦有 500萬元以上主持費收入，足見伊並無日後
    不能或難以執行之情。又相對人聲請假扣押之債權額僅為10
    ,000,000 元，卻以該假扣押裁定將伊位於臺北市共計價值1
    億2000餘萬元之房地（已扣除抵押權）悉數扣押，亦顯見伊
    絕無不能或甚難執行之虞。原裁定僅憑相對人陳明願供擔保
    即准許其假扣押聲請，認事用法顯有不當，爰提起抗告請求
    廢棄原裁定，並駁回相對人之聲請等語。
四、經查，相對人就其請求及假扣押原因，固據提出支票及退票
    理由單、97年8月25日蘋果日報及中時電子報、yam天空新聞
    及北京新浪網等網路新聞資料（均為影本）為釋明（見原審
    卷第4、5頁、本院卷第20-24頁），惟前開支票及退票理由
    單影本至多僅能釋明其本案請求，並無法釋明抗告人具有假
    扣押原因。而蘋果日報、中時電子報、 yam天空新聞及北京
    新浪網等網路新聞資料僅能釋明抗告人為補稅及投資而出售
    3棟房子、停了3個節目及在北京置產等情，亦不能釋明抗告
    人有就其財產為不利益處分，將達於無資力狀態、隱匿財產
    或逃匿無蹤等假扣押原因。況抗告人現名下有4筆房地，公
    告現值即為3792萬餘元，並有9筆投資，其96年度所得則為
    6,859,552元，且其現仍擔任3個節目主持人，每小時主持費
    為80,000元至225,000元，均有財政部臺北市國稅局財產歸
    屬資料清單、96年度綜合所得稅各類所得資料清單及合約書
    附卷可參（見本院卷第28-31、48-53頁），難認抗告人有浪
    費財產、增加負擔或就財產為不利益處分，將達於無資力之
    狀態、或移住遠地、逃匿無蹤或隱匿財產等假扣押原因，相
    對人復未提出其他性質上可即時調查之證據釋明抗告人具有
    假扣押原因，揆諸前開說明，相對人既未就假扣押原因盡釋
    明之責，自無從以供擔保補其釋明之不足。原裁定以相對人
    已釋明假扣押原因，並陳明願供擔保以補釋明之不足，而准
    許相對人之假扣押聲請，依法自有未合。抗告意旨指摘原裁
    定不當，求予廢棄，非無理由，爰由本院將原裁定廢棄，並
    駁回相對人於原法院之聲請，裁定如主文。
中    華    民    國    97    年    12    月    4    日
                    民事第十六庭
                        審判長法  官 劉靜嫻
                              法  官 謝碧莉
                              法  官 湯美玉
正本係照原本作成。
本裁定除以適用法規顯有錯誤為理由，並經本院許可外，不得再
抗告。如提起再抗告，應於收受後10日內委任律師為代理人向本
院提出再抗告狀。並繳納再抗告費新台幣１千元。
中    華    民    國    97    年    12    月    4     日
                              書記官 蕭進忠


司法院資訊處製作；財團法人民間司法改革基金會備份。
